【裁判字號】    94,訴,2112
【裁判日期】    950706
【裁判案由】    偽造有價證券等
【裁判全文】
臺灣臺中地方法院刑事判決              94年度訴字第2112號
公  訴  人  臺灣臺中地方法院檢察署檢察官
被      告  甲○○
選任辯護人  張振興  律師
            黃麗蓉  律師
上列被告因偽造有價證券等案件，經檢察官提起公訴（九十三年
度偵續字第一四一號），本院判決如下：
    主    文
甲○○無罪。
    理    由
一、公訴意旨略以：被告甲○○係證人丙○○胞弟施昱祥（已死
    亡）之配偶，證人丙○○為執業牙醫師，經營建成牙醫診所
    ，並自民國八十二年起，即委任其母親即證人乙○○○處理
    建成牙醫診所之銀行存提款事務，惟因證人乙○○○年紀大
    、身體狀況欠佳，證人乙○○○因而再委託被告處理上開銀
    行提款業務，詎被告竟基於概括之犯意，連續於下列時間，
    為如下之犯罪行為：(1)於八十二年三月三日，偽造證人丙○○於亞太商業銀行儲蓄部所開設帳號0000000000
    000（起訴書誤載為00000000）號活期儲蓄存款
    帳戶之活期儲蓄存款取款憑條（總號二八○號）盜領新臺幣
    （下同）六十萬元，並偽填匯款申請書（代收入傳票、分號
    三九○號）將款項以匯款方式匯入被告於交通銀行臺中分行
    所開設之帳號000000000000號帳戶內；(2)於八
    十七年十二月十六日，偽造證人丙○○於亞太商業銀行儲蓄
    部所開設上開活期儲蓄存款帳戶之存摺類取款支出憑條（總
    號三五二號）盜領三十萬元，並匯入案外人蔣吉萱（起訴書
    誤載為蔣吉宣）於臺灣銀行臺中分行開設之帳號00000
    000000號帳戶內；(3)於八十九年二月一日，偽造證人
    丙○○於亞太商業銀儲蓄部所開設上開活期儲蓄存款帳戶之
    存摺類取款支出憑條（總號七二六號）盜領十萬元，並偽填
    匯款申請書（代收入傳票、分號一一九四號），將款項以匯
    款方式匯入證人施玉妹（施玉妹原冠夫姓蔣，現已不冠夫姓
    ）於華僑銀行臺中分行所開設帳號00000000000
    000號帳戶內；(4)於八十九年六月十五日，偽造證人丙○○在亞太商業銀行儲蓄部開設帳號五四五九六○號支票存款
    帳戶而領取之票號ＡＢ0000000號、面額十五萬元之
    支票一張，並存入被告於三信商業銀行文心分行所開設帳號
    0000000000號帳戶內；(5)於八十九年十月十八日
    ，偽造證人丙○○於亞太商業銀行儲蓄部所開設上開支票存
    款帳戶而領取之票號ＡＢ0000000、ＡＢ00000
    00號，面額各為十五萬元之支票各一張，交付證人己○○
    存入烏日郵局帳號0000000號帳戶內兌領，以處理被
    告私人互助會債務，嗣經證人丙○○核算帳戶內金額後，始
    得知上情。案經證人丙○○提出告訴，因認被告之行為涉犯
    刑法第二百十六條、第二百十條之行使偽造私文書罪嫌及同
    法第二百零一條第一項之偽造有價證券罪嫌、第三百三十九
    條第一項之詐欺取財罪嫌云云。
二、按犯罪事實應依證據認定之，無證據不得認定犯罪事實；又
    不能證明被告犯罪者，應諭知無罪之判決，刑事訴訟法第一
    百五十四條第二項、第三百零一條第一項分別定有明文。次
    按所謂認定犯罪事實之證據，係指足以認定被告確有犯罪行
    為之積極證據而言，該項證據自須適合於被告犯罪事實之認
    定，始得採為斷罪之資料；又事實之認定，應憑證據，如未
    能發現相當確實證據，或證據不足以證明，自不能以推測或
    擬制之方法，以為裁判之基礎，最高法院二十九年上字第三
    一○五號、四十年臺上字第八六號判例著有明文。再按告訴
    人之告訴，係以被告受刑事訴追為目的，是其陳述是否與事
    實相符，自應調查其他證據以資審認；又事實審法院對於證
    據之取捨，依法雖有自由判斷之權，然積極證據不足證明犯
    罪事實時，被告之抗辯或反證縱屬虛偽，仍不能以此資為積
    極證據應予採信之理由，最高法院亦著有五十二年臺上字第
    一三○○號、三十年上字第四八二號判例可資參照。又按認
    定犯罪事實所憑之證據，無論係直接證據或間接證據，其為
    訴訟上之證明，須於通常一般之人均不致有所懷疑，而得確
    信其為真實之程度者，始得據為有罪之認定，倘其證明尚未
    達到此一程度，而有合理之懷疑存在，復無其他調查途徑可
    尋，法院即應為無罪之判決，最高法院七十六年臺上字第四
    九八六號判例意旨足供憑參。
三、公訴人認被告甲○○涉有上開行使偽造私文書、偽造有價證
    券、詐欺取財等罪嫌，無非係以證人丙○○於偵查中指述綦
    詳，並有臺灣高等法院臺中分院九十三年度上字第一三三號
    民事判決理由可觀，為其主要依據。訊據被告固坦承曾(1)於
    八十二年三月三日填寫活期儲蓄存款取款憑條領取證人丙○○於亞太商業銀行儲蓄部所開設帳號0000000000
    000號活期儲蓄存款帳戶內之六十萬元，並轉匯至其於交
    通銀行臺中分行所開設帳號000000000000號帳
    戶內，(2)於八十七年十二月十六日，填寫存摺類取款支出憑
    條領取證人丙○○於亞太商業銀行儲蓄部所開設上開活期儲
    蓄存款帳戶內之三十萬元，並匯入案外人蔣吉萱於臺灣銀行
    臺中分行所開設帳號00000000000號帳戶內，(3)
    填寫票號ＡＢ0000000、ＡＢ0000000、ＡＢ
    0000000號，帳號五四五九六○號、面額各十五萬元
    ，發票人均為證人丙○○，付款人均為亞太商業銀行儲蓄部
    之支票共三紙等情不諱，惟堅決否認有何行使偽造私文書、
    偽造有價證券及詐欺取財之犯行，辯稱：其於交通銀行臺中
    分行所開設帳號000000000000號之帳戶，係專
    供買賣股票之用，丙○○於八十二年間欲買賣股票，因不會
    操作而委託其買賣，嗣分別在八十二年三月一日匯款五十萬
    元，於同年月二日匯款六十五萬元，但因款項仍不足，所以
    於同年月三日要求其自行從丙○○於臺中市第八信用合作社
    儲蓄部開立之帳戶提領三百萬元，從丙○○於亞太商業銀行
    儲蓄部開設之上開活期儲蓄存款帳戶提領六十萬元，並均轉
    匯至其上開交通銀行臺中分行帳戶，以買賣股票；施玉妹曾
    於八十七年十二月十六日向乙○○○借款三十萬元，並開立
    三個月後到期並加計利息的還款支票交給乙○○○，乙○○○因而叫其於八十九年二月一日從丙○○上開亞太商業銀行
    儲蓄部之活期儲蓄存款帳戶提領三十萬元，匯款至蔣吉萱即
    施玉妹前夫之帳戶內；另外，施玉妹於八十九年二月一日再
    向乙○○○借款十萬元，由乙○○○自行到亞太商業銀行儲
    蓄部，請行員幫忙填寫存摺類取款支出憑條及匯款申請書，
    從丙○○上開亞太商業銀行儲蓄部之活期儲蓄存款帳戶領取
    十萬元，轉匯至施玉妹於華僑銀行臺中分行所開設帳號00
    000000000000號帳戶內，該筆存摺類取款支出
    憑條及匯款申請書都不是其填載的；票號ＡＢ000000
    0、ＡＢ0000000、ＡＢ0000000號之支票，
    都是乙○○○要求其填載，因當時在建成牙醫診所支援看診
    之戊○○醫師欲提早離職，丙○○欲以每月十五萬元之薪資
    挽留，所以乙○○○要其代筆開立面額十五萬元共十二張之
    一年份支票，但戊○○醫師無意留任而將支票退回，就由乙○○○保管，後來乙○○○說這些支票還可以使用，並用票
    號ＡＢ0000000號支票向其調現十五萬元，而己○○
    是丙○○之表弟，曾參加其所召集的互助會，於八十九年十
    月間標得會款後，乙○○○想要向己○○換現金，所以拿了
    票號ＡＢ0000000、ＡＢ0000000號之支票向
    己○○換了三十萬現金，其餘會款另由其以現金交付等語。
四、經查：
（一）關於被告於八十二年三月三日領取證人丙○○亞太商業銀
      行儲蓄部活期儲蓄存款帳戶內之存款六十萬元部分：
  １、被告於交通銀行臺中分行所開設帳號000000000
      000號帳戶，是屬於證券戶活期存款，提供為客戶與證
      券公司買賣、申購證券交割款項及手續費收付，另可供一
      般活期存提款、代扣各項費用及匯款使用一節，有該行九
      十五年六月二十日交中發字第9504700396號函一份在卷可
      稽，顯見該帳戶原則上係供證券買賣交割股款用。
  ２、被告之上開交通銀行臺中分行帳戶，分別於八十二年八月
      一日匯入五十萬元、於同年月二日匯入六十五萬元、於同
      年月三日匯入三百萬元、於同年月三日匯入六十萬元等情
      ，有被告提出之活期存款存摺一份存卷可憑。而其中五十
      萬元係證人丙○○請其案外人施誠一即其弟弟，自其於臺
      中市第八信用合作社儲蓄部所開設帳戶提款後轉匯，業據
      證人丙○○於本院九十五年五月十八日審理時供述無誤，
      並有臺灣新光商業銀行中港分行九十五年三月三十日新光
      銀中港字第95096號函附臺中市第八信用合作社跨行匯款
      申請書一份存卷可佐；而其中六十五萬元，係證人丙○○
      自其於大安商業銀行臺中分行所開設帳號0000000
      00000號帳戶領款後，轉帳至被告上開帳戶，供作買
      賣股票之用，亦經證人丙○○於本院九十五年二月二十日
      審理時到院證述明確，且有大安商業銀行之取款憑條、匯
      出匯款用紙各一份附於臺灣高等法院臺中分院九十三年度
      上字第一二三號民事卷宗內（第一○五頁）可參，業經本
      院調閱該卷核閱屬實；其中三百萬元，係自證人丙○○於
      臺中市第八信用合作社儲蓄部所開設帳戶提款後轉匯，有
      臺灣新光商業銀行中港分行九十五年三月三十日新光銀中
      港字第95096號函附臺中市第八信用合作社跨行匯款申請
      書一份在卷可按；而其中六十萬元，則由被告自證人丙○○於亞太商業銀行儲蓄部所開設之上開活期儲蓄存款帳戶
      提款後轉匯等情，有活期儲蓄存款取款憑條、匯款申請書
      各一份附卷可證，可知上開四筆款項，均係由證人丙○○
      之帳戶轉匯至被告上開交通銀行臺中分行之帳戶無訛。
  ３、觀之被告之交通銀行臺中分行帳戶，於上開四筆款項匯入
      後，自八十二年三月三日起至八十三年一月五日止，均供
      作股票買賣交割之股款，並無其他提款紀錄等情，有被告
      之上開帳戶活期存款存摺一份在卷可稽，是被告辯稱：上
      開四筆款項匯入後，均作為股票買賣之用等語，洵堪採信
      。
  ４、證人丙○○於本院九十五年二月二十日審理時雖先證述：
      其未於八十二年三月一日匯款五十萬元、於同年月三日匯
      款三百萬元至被告交通銀行臺中分行之帳戶云云；然經本
      院於九十五年五月十八日審理時提示卷附之第八信用合作
      社八十二年三月一日、八十二年三月三日之跨行匯款申請
      書各一份後，改稱：其弟弟施昱祥自八十年下半年搬回與
      其父母親同住後，多次跟其調現供作經營古董店之資金，
      調現金額有時是二、三百萬元，有時是五、六十萬元，其
      於八十二年三月一日要其弟弟施誠一匯款五十萬元，於八
      十二年三月三日要其母親乙○○○匯款三百萬元，均是應
      施昱祥之要求調現而匯款至施昱祥指定之被告交通銀行臺
      中分行帳戶，因施昱祥是學法律的，為逃漏稅，故不使用
      自己的帳戶，而施昱祥於借款二至三個月後，已拿現金歸
      還云云。觀之證人丙○○前後二次說詞不僅相異，且案外
      人施昱祥是在八十三年二月十七日死亡之情，有被告之戶
      籍謄本一份附於臺灣高等法院臺中分院上開民事卷宗內（
      第一三二頁）內可憑，而就證人丙○○關於後者之說法，
      亦與被告所開設上開交通銀行臺中分行帳戶在證人丙○○
      上開四筆款項匯入後，至案外人施昱祥八十三年二月十七
      日亡故前，匯入金額均專供股款使用，無任何提款紀錄之
      事實不符。是證人丙○○所述：上開五十萬元、三百萬元
      ，均是施昱祥為經營古董店而向其調現，且為逃漏稅而匯
      入被告上開交通銀行臺中分行帳戶云云之說詞，純屬無稽
      而無可採。
  ５、次審之證人丙○○於本院九十五年五月十八日審理時，縱
      對於八十二年三月一日匯款五十萬元、於八十三年三月三
      日匯款三百萬元至被告上開交通銀行帳戶之目的，有上開
      不符事實之說法，然對於上開二筆款項係經其同意匯款，
      卻不爭執，且對於八十二年三月二日匯款六十五萬元至被
      告上開交通銀行帳戶，亦是經同意匯款且供買賣股票之用
      的事實，亦不否認，而自八十二年三月一日起同年月三日
      止匯入之上開四筆款項，確係供買賣股票之交割，已如前
      述，當可認為證人丙○○自八十二年三月間起，的確有委
      託被告買賣股票，且買賣股票的款項，係分成四筆陸續自
      其大安商業銀行臺中分行、臺中市第八信用合作社儲蓄部
      、亞太商業銀行儲蓄部之帳戶匯款至被告上開交通銀行臺
      中分行之帳戶甚明。是證人丙○○於本院證述：其未同意
      被告於八十二年三月三日自其亞太商業銀行儲蓄部活期儲
      蓄存款帳戶領款六十萬元作為買賣股票之款項云云，並不
      可採。
  ６、至於臺灣高等法院臺中分院九十三年度上字第一二三號民
      事判決理由欄四雖認為：「被上訴人（指本案被告，以下
      同）既有上述八十二年三月三日六十萬元、八十三年三月
      一日六十五萬元兩次匯入款，卻僅能提出其八十三年七月
      十三日匯款七十萬元之歸還證據，是上訴人（指本案證人
      丙○○，以下同）指其張冠李戴，將上訴人指控其盜領前
      開六十萬元部分，辯係上訴人委託買賣股票交割之用，並
      囑其自上訴人亞太商銀帳戶中提款，嗣已歸還云云，係企
      圖混淆事實乙節，自屬可採。」云云，不僅將證人丙○○
      於八十二年三月二日匯款六十五萬元至被告上開交通銀行
      臺中分行帳戶之時間，誤載為「八十三年三月一日」，且
      未審酌證人丙○○同時於八十二年三月一日匯款五十萬元
      、於八十二年三月三日匯款三百萬元，及此四筆款項匯入
      後均作為買賣股票交割款之事實，其所為認定自有誤會，
      本院即不受該院認定之拘束。
  ７、被告於本院九十五年六月二十二日審理時另辯稱：丙○○
      匯款上開四筆共四百七十五萬元後，於八十三年間購屋，
      故其分別於八十三年七月十三日轉帳七十萬元至乙○○○
      位於第八信用合作社儲蓄部之帳戶，及於八十三年七月十
      三日轉帳二百萬元、於八十三年七月二十日轉帳二百六十
      萬元至其自身之帳戶，再提領還給丙○○作為購屋款使用
      等語，並有上開帳戶之活期存款存摺一份附於本院卷及交
      通銀行活期存款取款憑條、交通銀行匯出匯款申請書各一
      份附於臺灣高等法院臺中分院上開民事卷宗內（第七七、
      七八頁）可證，雖被告上開關於還款之辯解是否實在，尚
      待調取相關資金流向以明其說，然此僅係認定被告對於證
      人丙○○所匯買賣股票之四百七十五萬元款項的處置是否
      有違背受託任務之行為而已，並不可因而反推被告於八十
      二年三月三日自證人丙○○於亞太商業銀行儲蓄部開立之
      活儲儲蓄存款帳戶領取六十萬元並匯款至其交通銀行臺中
      分行帳戶之行為，係未得證人丙○○同意而有行使偽造私
      文書之行為。
  ８、綜上，被告既在證人丙○○之同意下，於八十二年三月三
      日填寫自證人丙○○亞太商業銀行儲蓄部帳號00000
      00000000號活期儲蓄存款帳戶領取六十萬元之活
      期儲蓄存款取款憑條，並填寫匯款申請書將之匯入其位於
      交通銀行臺中分行帳戶內，以作為買賣股票之資金，此部
      分自無偽造並行使活期儲蓄存款取款憑條、匯款申請書及
      詐欺取財之犯行。
（二）就被告於八十七年十二月十六日領取證人丙○○亞太商業
      銀行活期儲蓄存款帳戶內之存款三十萬元部分：
  １、證人丙○○於本院九十五年二月二十日審理時到院證述：
      有一天早上，甲○○一人拿施玉妹所簽發面額三十萬元之
      支票到診所向其貼現，因甲○○是其弟弟施昱祥的太太，
      而施昱祥已經過世了，所以其同意票貼，並將該張支票存
      入其亞太商業銀行儲蓄部之活期儲蓄存款帳戶內等語明確
      ，並有亞太商業銀行存摺類取款支出憑條、匯款申請書各
      一份存卷足按；而證人施玉妹於華僑銀行民權分行所開設
      上開支存帳戶，其中票號0000000000號、面額
      三十二萬一千六百元之支票，於八十九年三月十五日提示
      後，於八十九年三月十六日於證人丙○○於亞太商業銀行
      之上開帳戶中兌現一節，亦有華僑銀行民權分行九十五年
      六月二十一日（95）僑銀權字第92號函附開戶明細查詢、
      支存往來明細表各一份附於本院卷及證人丙○○之亞太商
      業銀行活期儲蓄存款存摺之存提款明細一份附於本院九十
      二年度訴字第三三四號民事卷宗內可佐，足見證人丙○○
      應有同意就證人施玉妹所開立之支票票貼現金三十萬元甚
      明。
  ２、雖證人丙○○於本院九十五年二月二十日審理時證述：上
      開票貼時間約是在八十九年間云云。然經本院核閱證人丙○○上開亞太商業銀行儲蓄部之活期儲蓄存款帳戶自八十
      二年一月八日開戶時起至九十一年十一月六日止之所有存
      提款明細（均附於本院九十二年度訴字第三三四號民事卷
      宗內），於八十九年間並無證人施玉妹所開立面額三十多
      萬元之支票於該帳戶兌現，僅有在八十七年十二月十六日
      提款三十萬元存入案外人蔣吉萱帳戶，嗣於八十八年三月
      十五日有證人施玉妹所開立面額三十二萬一千六百元之支
      票提示的紀錄，是證人丙○○上開證詞，應係時間過久記
      憶不清所致，自應認票貼之時間為八十七年十二月十六日
      。
  ３、證人施玉妹於本院九十五年二月二十日審理時到院具結證
      述：其與甲○○是高中同學，一直有往來，而其先生蔣吉
      萱開設之帳戶是由供使用，其向他人借款有時會匯到蔣吉
      萱帳戶，八十七年間因其需要用錢，曾透過甲○○借錢等
      語綦詳，益顯證人施玉妹確有透過被告票貼無誤。
  ４、至於證人施玉妹、乙○○○於本院九十五年二月二十日審
      理時，就證人施玉妹是否直接向證人乙○○○借款三十萬
      元一事，說辭雖南轅北轍，然此均不影響證人丙○○同意
      被告持證人施玉妹所開立之支票票貼三十萬元之事實認定
      。
  ５、再者，證人丙○○於本院九十五年二月二十日審理時到庭
      證稱：其自二十五歲領第一份薪水時就交給母親乙○○○
      管理至今，乙○○○以其名義在亞太商業銀行儲蓄部、臺
      中市第八信用合作社儲蓄部、臺新商業銀行等處開立帳戶
      ，存摺、印章都由乙○○○管理，其個人生活費用是預先
      留用，之後沒有再向乙○○○拿過錢，而健保局、勞保局
      核撥的費用先直接存入郵局，乙○○○再從郵局轉存亞太
      商業銀行儲蓄部之帳戶，另早期診所的費用是以作假牙收
      取的現金及掛號費支付，後來診所在八十八年間擴大經營
      ，作假牙及掛號費的收入不足支付，所以診所小姐會統計
      該月需支付的費用，再由乙○○○自亞太商業銀行儲蓄部
      之帳戶提領等語明確，可知證人丙○○平日並無經手大筆
      金錢，身邊僅留有足供生活所需之小額現金而已，且於八
      十八年間，診所內之週轉金有時尚不足支付診所應付費用
      ，當無大額現金置於診所內甚明。則被告甲○○若向其票
      貼三十萬元，證人丙○○身邊或建成牙醫診所斷無三十萬
      元之現金可供運用，自當從銀行提領，方合常情。是證人
      丙○○於臺灣高等法院臺中分院九十三年度上字第一二三
      號民事案件審理時主張：甲○○是於八十八年三月一日持
      施玉妹之支票至診所要求調借現金，其遂以診所內現金保
      留款支付云云，顯與其於本院審理時所自述之診所資金運
      用情形矛盾，且其於臺灣高等法院臺中分院九十三年度上
      字第一二三號民事案件之主張，核與經驗法則不符，自無
      可採。
  ６、從而，臺灣高等法院臺中分院九十三年度上字第一二三號
      民事判決理由欄四雖認為：「證人辛○○○稱當場交付返
      還借款之支票，被上訴人則稱係借款三個月後才交付支票
      ，兩者不符，故辛○○○之證詞不足採信。是堪認上訴人
      指被上訴人曾於八十八年三月一日以辛○○○之支票借錢
      ，上訴人給現金嗣後並兌現該票，此與本筆八十七年十二
      月十六日之盜領無關等語屬實。則上訴人指控被上訴人盜
      領三十萬元之上開事實，堪以認定。」云云，因未斟酌證
      人丙○○經營建成牙醫診所之資金實際運用情形，其認定
      與事實尚有落差，自無法資為對被告不利認定之依據。
  ７、綜上，證人丙○○既同意被告持證人施玉妹所簽發之支票
      票貼，則被告於八十七年十二月十六日填寫自證人丙○○
      亞太商業銀行儲蓄部帳號0000000000000號
      活期儲蓄存款帳戶領取三十萬元之活期儲蓄存款取款憑條
      ，並填寫匯款申請書將此三十萬元匯入案外人蔣吉萱於臺
      灣銀行臺中分行開設之帳號00000000000號帳
      戶內，既在徵得證人丙○○之授權下所為，即不構成偽造
      並行使活期儲蓄存款取款憑條、匯款申請書及詐欺取財之
      犯行。
（三）就證人丙○○亞太商業銀行活期儲蓄存款帳戶，於八十九
      年二月一日領取存款十萬元部分：
  １、證人庚○○即八十九年間於亞太商業銀行儲蓄部任職之行
      員，於本院九十五年五月十八日審理時到院具結證稱：其
      印象中，丙○○的帳戶一直都是一個老人家在處理，這位
      老人家是女性，年約六十歲，常常單獨來銀行，算是熟客
      ，行員都會代填存提款憑條或匯款單，於八十九年二月一
      日是由其代為填寫當日自丙○○上開亞太商業銀行儲蓄部
      之活期儲蓄存款帳戶領取十萬元後，匯入施玉妹於華僑銀
      行民權分行帳號00000000000000號帳戶之
      匯款申請書等情屬實，並有復華商業銀行股份有限公司文
      心分行九十四年十一月一日函附上開匯款申請書一份存卷
      可參；審之證人乙○○○為十九年十月三十日出生，有法
      務部戶役政作業查詢系統一份在卷可稽，其於八十九年二
      月一日時，未逾七十歲，而被告當時尚未滿四十五歲，足
      徵該匯款申請書應係證人乙○○○委由證人庚○○代為填
      寫，而非由被告親自填載甚明。
  ２、再觀之卷附之八十九年二月一日自證人丙○○上開亞太商
      業銀行活期儲蓄存款帳戶領取十萬元之存摺類取款支出憑
      條，其上的日期及金額均係由機器打字，僅有帳號係以手
      寫，並由證人庚○○經辦，依肉眼觀之，手寫阿拉伯數字
      的筆勢、運筆及特徵，均與上開匯款申請書上之阿拉伯數
      字相同，應可判定該存摺類取款支出憑條亦為證人庚○○
      所代為書寫。況按照「對方科目」之記載，可知自證人丙○○上開帳戶取款十萬元後，就直接轉帳至證人施玉妹之
      上開帳戶，故該八十九年二月一日之存摺類取款支出憑條
      ，其上帳戶欄手寫之阿拉伯數字部分，確為證人庚○○所
      代填，方符常情。是八十九年二月一日自證人丙○○帳戶
      領取十萬元之存摺類取款支出憑條，亦非由被告所親自填
      寫無訛。
  ３、另姑不論證人施玉妹、乙○○○於本院九十五年二月二十
      日審理時，就證人施玉妹於八十九年二月一日是否直接向
      證人乙○○○借款十萬元一事之證詞甚不相同，今證人庚○○既已證述八十九年二月一日之匯款申請書係由其填載
      ，且依常情，該日之存摺類取款支出憑條亦應為證人庚○○所代為書寫，是八十九年二月一日之存摺類取款支出憑
      條及匯款申請書，既非被告所填寫，縱證人施玉妹、乙○○○就借款一事說法不同，亦無礙被告就此部分無偽造並
      行使偽造私文書行為之認定。
  ４、至於臺灣高等法院臺中分院九十三年度上字第一二三號民
      事判決理由欄四雖以：「八十九年二月一日‧‧‧取款憑
      條、匯款申請書上手寫字跡均與被上訴人所寫字跡相同，
      顯係被上訴人親自書寫，被上訴人雖謂該取款憑條、匯款
      申請書均非其筆跡云云，尚難採信。而被上訴人另以此款
      亦係辛○○○向乙○○○借用云云抗辯，惟未據舉證證明
      辛○○○向乙○○○借用之事實，所辯亦無足採。」云云
      ，顯未斟酌上開存摺類取款支出憑條及匯款申請書，均係
      由證人乙○○○委由證人庚○○代為填載之事實，其認定
      自有誤會。
  ５、綜上，證人丙○○亞太商業銀行儲蓄部之活期儲蓄存款帳
      戶於八十九年二月一日遭領取存款十萬元之存摺類取款支
      出憑條，及將該十萬元匯入證人施玉妹上開華僑銀行民權
      分行帳戶之匯款申請書，均非被告所填載，自難遽要被告
      負擔行使偽造私文書及詐欺取財之罪責。
（四）就被告填寫票號ＡＢ0000000、ＡＢ000000
      0、ＡＢ0000000號，帳號五四五九六○號、面額
      各十五萬元，發票人均為證人丙○○，付款人均為亞太商
      業銀行儲蓄部之支票共三紙部分：
  １、證人乙○○○於本院九十五年二月二十日審理時到院證述
      ：其有請甲○○開立十二張支票，每張面額十五萬元，作
      為給付戊○○醫師薪水之用，但後來戊○○醫師將十二張
      支票全部退還，其就將支票放著，沒有去領取，也沒有撕
      掉等語綦詳，衡情證人乙○○○與證人丙○○親為母女，
      茍證人丙○○未有向證人乙○○○表明欲開立一年份面額
      各十五萬元之支票作為支付證人戊○○薪水之事實，證人
      乙○○○豈會遽為上開證詞。是被告辯稱：乙○○○要其
      代筆開立面額十五萬元共十二張之一年份支票，但開立後
      退回，就由乙○○○保管等語，洵屬有據。
  ２、證人戊○○於本院九十五年五月十八日審理時到院證述：
      其自八十九年四月份開始到丙○○所開設之建成牙醫診所
      擔任支援醫師，一開始只約定支援一年，酬勞約定每月六
      萬元，丙○○預開一年的支票，逐月兌現，後來展延一年
      ，但展延後，做了半年就反悔，最後半年提早解約，並將
      丙○○所開立最後六個月的支票退還，所以支援之期間是
      從八十九年四月份起至九十年十月份止，共約一年六個月
      等語無訛，核與臺中市衛生局八十九年四月二十五日八九
      衛醫字第一○四七○號函、九十年四月十七日九十衛醫字
      第一○四六三號函內容相符。再經本院向臺中市衛生局、
      中央健康保險局中區分局、臺中市牙醫師公會查詢，均查
      無證人戊○○於八十九年四月份以前支援建成牙醫診所之
      紀錄，此有臺中市衛生局九十五年六月二十日衛醫字第○
      九五○○二五一九三號函、中央健康保險局中區分局九十
      五年六月七日健保中費一字第○九五○○六二三○八號函
      、本院電話記錄表各一份存卷可佐，可知證人戊○○應係
      自八十九年四月份起才至建成牙醫診所支援無誤。是被告
      就開立上開支票之原因，辯稱係：八十九年間因戊○○醫
      師欲提早離職，丙○○欲以每月十五萬元之薪資挽留才開
      立云云，是否實在，猶有疑問，惟此尚不影響本院關於被
      告係在證人乙○○○指示下，開立上開支票之認定。
  ３、臺灣高等法院臺中分院九十三年度上字第一二三號民事案
      件審理時，曾於九十三年九月二十三日至臺中市○○區○○路二段八號保全證據，並於該址二樓證人乙○○○的房
      間鐵櫃底層抽屜中，找出一牛皮紙袋，信封背面註明「
      4.－3.15.」字樣，內置有如附表所示之支票共七張及證
      人丙○○之亞太商業銀行儲蓄部支票簿一本等物，此有勘
      驗筆錄附於該卷可參，審之如附表所示之支票，加上本案
      爭執之三張支票，發票日是自八十九年六月十五日起至九
      十年三月十五日止，每月十五日各一張，對照證人戊○○
      第一次支援建成牙醫診所的時間為八十九年四月份起至九
      十年四月份止，並呼應證人乙○○○關於曾要被告開立一
      年期每月面額各十五萬元支票作為證人戊○○薪資之證詞
      ，應堪認定證人丙○○原應是欲以每月十五萬元之薪資聘
      請證人戊○○擔任建成牙醫診所之醫師，而開立八十九年
      四月十五起至九十年三月十五日止每月十五日各一張之支
      票，但最後與證人戊○○達成以每月六萬元薪水前來診所
      支援之約定，故證人丙○○並未交付上開面額十五萬元共
      十二張支票予證人戊○○，而將之轉交給證人乙○○○。
      至於證人丙○○實際上是否果有向證人戊○○表明欲以每
      月十五萬元薪資聘僱之，此乃證人丙○○內心自行斟酌成
      本而定，實非旁人所能置喙。故縱證人戊○○、丙○○於
      本院審理時均證述：丙○○沒有拿十二張面額各十五萬元
      之支票給戊○○等語，仍無法排除係證人乙○○○要求被
      告開立上開十二張面額各十五萬元支票之事實。
  ４、雖臺灣高等法院臺中分院九十三年度上字第一二三號民事
      判決理由欄四認為：「證人戊○○在上訴人告訴被上訴人
      刑事案件之偵查中於九十三年十月二十九日應訊時證稱「
      這期間我的薪資是告訴人（丙○○）拿給我十二張每張六
      萬元的支票‧‧‧後來因為離職關係，我退還告訴人其中
      的兩張支票」（見臺中地檢署函送本院之刑案偵查筆錄）
      ，並無前開票面金額各十五萬元之支票。」云云，縱先不
      論證人戊○○就退回支票張數究為二張或六張，其於偵查
      中及本院審理時，各為不同之證詞，其所述何者為真，實
      有可疑之部分，臺灣高等法院臺中分院之上開認定，顯係
      未及斟酌證人乙○○○於本院證述關於其曾要被告開立面
      額十五萬元共十二張支票之事實，其見解即有誤會。
  ５、被告的公公施昭淵於九十一年九月十二日死亡，證人丙○○於其父親死亡後服喪期間對被告查帳，方引起本案財務
      糾紛等情，業據證人丙○○於本院九十五年二月二十日審
      理時證述明確，審之如附表所示編號七支票之發票日為九
      十年三月十五日，距離案外人施昭淵過世時間已近一年六
      月，距離臺灣高等法院臺中分院於九十三年九月二十三日
      保全證據時，已逾三年六月，然被告並未使用如附表所示
      之支票，茍被告有偽造本案爭執之三張支票及如附表所示
      之支票之行為，何以不於開票後儘速行使，益顯本案爭執
      之三張支票及如附表所示之支票，均非由被告恣意偽造。
  ６、證人己○○於本院九十五年二月二十日審理時證述：其母
      親趙秀官與乙○○○是親姊妹，平日兩家常常往來，甲○○與乙○○○的婆媳關係非常好，錢經常相互流通，據其
      了解，甲○○家中是由乙○○○主導家務；其從八十五、
      八十六年間起，先後參加甲○○所召集的三個互助會，就
      最後一次參加的互助會，其在八十九年十月份倒數第四會
      時得標，甲○○通知到臺中市○○區○○路二段八號拿取
      會款，其與趙秀官一起去，上址一樓是一個營業場所，放
      被告的辦公桌，後面有另外一個空間，乙○○○一看到其
      與母親抵達時，就往後走，之後從後面房間走出來時，拿
      出二張發票人均為丙○○、面額各十五萬元，發票日分別
      為八十九年七月份、八十九年八月份的支票，甲○○則在
      一樓營業場所她的辦公桌抽屜拿出十萬元現金，乙○○○
      並說「票已經開了，不用可惜」的話，後來閒聊時，甲○○也附和乙○○○的說詞，對其說「票已經開出來不用可
      惜」等語之情明確，是由證人己○○之證詞，益徵上開十
      二張面額各十五萬元之支票，於八十九年十月間，係由證
      人乙○○○保管，並由證人乙○○○主導支票如何使用甚
      明。是證人乙○○○於本院審理時證述：其沒有拿上開二
      張支票給己○○云云，當屬迴護證人丙○○之詞而無可採
      信。
  ７、至於證人己○○對於其所參加之上開互助會，先證述係屬
      內標云云，然經檢察官提示臺灣高等法院臺中分院九十三
      年度上字第一二三號卷第四九頁之互助會單載明係外標的
      內容後，改稱係外標等語，其雖就內標、外標之證詞前後
      不同，惟此或許因其標會時間距今已逾五年，就此枝節之
      記憶已模糊所致，但亦難據此彈劾其關於證人乙○○○自
      行拿出上開二張支票之證言即屬不實。
  ８、本案爭執之三張支票及如附表所示之支票，於開立後，既
      均在證人乙○○○之保管及支配中，且證人丙○○之金融
      機構帳戶，亦均在證人乙○○○之保管支配中，則證人乙○○○欲如何使用，自可自行決定，故證人乙○○○如以
      證人丙○○為發票人之支票向被告調現，以被告與證人乙○○○為婆媳關係，相處良好，被告聽從證人乙○○○指
      示為之，當無違常情。是被告辯稱：乙○○○以票號ＡＢ
      0000000號支票向其調現十五萬元等語，尚與經驗
      法則相符。
  ９、至於臺灣高等法院臺中分院九十三年度上字第一二三號民
      事判決理由欄四認為：「依被上訴人所陳伊之標會日期為
      每月十日，開標後會首收集會款，於每月十五日付與得標
      會員。若乙○○○以該支票向被上訴人貼現借款，必係急
      需款項週轉，但該支票卻於八十九年六月十五日由被上訴
      人存入帳戶內提示兌現，則乙○○○又何須甫向被上訴人
      以支票貼現借款，又同時存進足額票款供被上訴人提示兌
      現？是此貼現借款之說，顯違常情。」云云，應係未考量
      票號ＡＢ0000000號支票之發票人是證人丙○○，
      而非證人乙○○○，若該張支票提示，係由證人丙○○位
      於亞太商業銀行儲蓄部之支票存款帳戶支出票款之事實，
      是縱證人乙○○○持該張支票向被告調現，亦無須同時存
      進足額票款供被告提示兌現，且證人乙○○○至銀行辦事
      均請行員代填，已如前述，自不若直接向被告持票調現方
      便，故本院認定自不受臺灣高等法院臺中分院上開見解之
      拘束。
１０、綜上，就票號ＡＢ0000000、ＡＢ0000000
      、ＡＢ0000000號，帳號五四五九六○號，面額各
      十五萬元，發票人均為證人丙○○，付款人均為亞太商業
      銀行儲蓄部之支票共三紙及如附表所示之支票，既均係證
      人乙○○○指示被告填載，被告即無偽造有價證券之行為
      ，且上開支票均由證人乙○○○保管支配，被告依其指示
      使用，亦與詐欺取財之構成有件有間。
五、綜合上情，被告於八十二年三月三日領取證人丙○○之亞太
    商業銀行儲蓄部活期儲蓄存款帳戶內之存款六十萬元，係證
    人丙○○委由被告買賣股票之交割款，並非盜領；被告於八
    十七年十二月十六日領取證人丙○○之亞太商業銀行活期儲
    蓄存款帳戶內之存款三十萬元，亦係取得證人丙○○同意對
    證人施玉妹開立面額三十萬元支票票貼所為之取款，自非盜
    領；而證人丙○○之亞太商業銀行活期儲蓄存款帳戶於八十
    九年二月一日領取存款十萬元，係由證人乙○○○所為，自
    非被告所盜領；另票號ＡＢ0000000、ＡＢ0000
    000、ＡＢ0000000號，帳號五四五九六○號，面
    額各十五萬元，發票人均為證人丙○○，付款人均為亞太商
    業銀行儲蓄部之支票共三紙，均係證人乙○○○指示被告填
    載，並由證人乙○○○持以行使，是本案尚難認被告有何行
    使偽造私文書、偽造有價證券、詐欺取財之犯行可言，被告
    上開所辯均堪憑採。此外，本院復查無任何積極證據足資證
    明被告有何行使偽造私文書、偽造有價證券、詐欺取財之犯
    行，既不能證明被告犯罪，揆諸上揭刑事訴訟法之規定及判
    例意旨，依法應予諭知被告無罪。
據上論斷，應依刑事訴訟法第三百零一條第一項，判決如主文。
本案經檢察官丁○○到庭執行職務
中    華    民    國    95    年    7     月    6     日
                刑事第十五庭  審判長法  官  陳如玲
                                    法  官  陳宗賢
                                    法  官  周瑞芬
上正本證明與原本無異。
如不服本判決，應於送達後十日內向本院提出上訴狀（須附繕本
），上訴於臺灣高等法院臺中分院。
中    華    民    國    95    年    7     月    6     日
                                    書記官  何俞瑩
附表：
┌──┬─────┬───┬────┬───┬──────┬───────┐
│編號│  票號    │發票人│發票日  │ 帳號 │ 付  款  人 │面額（新臺幣）│
├──┼─────┼───┼────┼───┼──────┼───────┤
│ 一 │AB0000000 │丙○○│89.9.15 │545960│亞太商業銀行│  十五萬元    │
│    │          │      │        │      │儲蓄部      │              │
├──┼─────┼───┼────┼───┼──────┼───────┤
│ 二 │AB0000000 │ 同上 │89.10.15│ 同上 │   同  上   │  同    上    │
├──┼─────┼───┼────┼───┼──────┼───────┤
│ 三 │AB0000000 │ 同上 │89.11.15│ 同上 │   同  上   │  同    上    │
├──┼─────┼───┼────┼───┼──────┼───────┤
│ 四 │AB0000000 │ 同上 │89.12.15│ 同上 │   同  上   │  同    上    │
├──┼─────┼───┼────┼───┼──────┼───────┤
│ 五 │AB0000000 │ 同上 │90.1.15 │ 同上 │   同  上   │  同    上    │
├──┼─────┼───┼────┼───┼──────┼───────┤
│ 六 │AB0000000 │ 同上 │90.2.15 │ 同上 │   同  上   │  同    上    │
├──┼─────┼───┼────┼───┼──────┼───────┤
│ 七 │AB0000000 │ 同上 │90.3.15 │ 同上 │   同  上   │  同    上    │
└──┴─────┴───┴────┴───┴──────┴───────┘


司法院資訊處製作；財團法人民間司法改革基金會備份。
